臺灣臺中地方法院刑事判決　　　　　　　　　　　　　九十三年度易字第八九三號
　　公　訴　人　臺灣臺中地方法院檢察署檢察官
　　被　　　告　甲○○
右列被告因誣告案件，經檢察官聲請以簡易判決處刑（九十三年度偵字第四八九九號
），並經該署檢察官移請併案審理 (九十三年度偵字第七二八四號)，嗣經本院簡易
庭認不宜簡易判決處刑，簽請移由刑事普通庭依通常程序審理，經本院合議庭裁定，
由受命法官依法獨任進行簡式審判程序判決如左：
    主  文
甲○○未指定犯人，而向該管公務員誣告犯罪，處拘役肆拾日，如易科罰金，以參佰
元折算壹日。緩刑貳年。
    事  實
一、甲○○係設於臺中市○○路○段四十三之一號「日信商行」之負責人，其明知日
    信商行所有之車牌號碼ＯＸＦ─Ｏ九六號重型機車，係於民國（下同）九十二年
    十二月十八日出租予王家俊（王家俊涉嫌持變造之「黃山益」國民身分證租用機
    車等部分另案經臺灣臺中地方法院檢察署檢察官偵辦），並未失竊，竟出於欲向
    監理機關辦理註銷車籍登記之目的，而基於誣告之犯意，於九十三年二月三日下
    午十五時許，向臺中市警察局第一分局大誠派出所，未指定犯人而虛偽申告前開
    重機車於九十三年二月三日凌晨二時許，在臺中市○區○○路二段四十三號前遭
    不詳姓名之人偷竊，使該管公務員即大誠派出所員警陳基榮將此不實事項，登載
    於職務上所掌管之臺中市警察局車輛失竊證明單上，並將證明單第三聯交付予甲
    ○○，使甲○○得以隨時持該證明單前往監理機關辦理失竊註銷，而足生損害於
    王家俊及警政機關對於受理車輛失竊資料管理之正確性。
二、案經臺中縣警察局豐原分局報請臺灣臺中地方法院檢察署檢察官偵查後，聲請以
    簡易判決處刑，並經該署檢察官自動檢舉移請併案審理，嗣經本院簡易庭簽請認
    宜適用通常程序審理。
    理  由
一、按除被告所犯為死刑、無期徒刑、最輕本刑為三年以上有期徒刑之罪或高等法院
    管轄第一審案件者外，於前條第一項程序進行中，被告先就被訴事實為有罪之陳
    述時，審判長得告知被告簡式審判程序之旨，並聽取當事人、代理人、辯護人及
    輔佐人之意見後，裁定進行簡式審判程序，刑事訴訟法第二百七十三條之一第一
    項定有明文。本件被告所犯係死刑、無期徒刑、最輕本刑為三年以上有期徒刑以
    外之罪，其於準備程序中就被訴事實為有罪之陳述，且經審判長告知被告簡式審
    判程序之旨，並聽取公訴人及被告之意見後，本院合議庭認為適宜而裁定由受命
    法官獨任進行簡式審判程序，合先敘明。
二、訊據被告甲○○對於右揭事實坦承不諱，核與證人王家俊於警偵訊證述情節相符
    ，並有員警職務報告一份、變造「黃山益」國民身分證、行車執照、當單、贓物
    領據、車輛車牌失竊作業查獲車牌認可資料、臺中市警察局車輛失竊證明單、台
    中市警察局車輛協尋電腦輸入單均影本各一紙在卷可稽，足認被告甲○○自白與
    事實相符，事證至臻明確，被告甲○○犯行洵堪認定。
三、核被告甲○○所為，係犯刑法第一百七十一條第一項之未指定犯人誣告罪。被告
    於其所誣告之案件，裁判確定前自白，應依刑法第一百七十二條規定減輕其刑。
    爰審酌被告甲○○犯罪之動機、目的、手段、品行尚佳，並無不良前科，此有台
    灣台中地方法院檢察署刑案資料查註紀錄表一份在卷可按、所生危害及犯罪後坦
    認罪愆，頗具悔意，犯後態度尚佳，且其犯罪動機僅在於註銷遭王家俊冒用身分
    詐租之機車車籍資料，犯罪情節非重等一切情狀，從輕量處如主文所示之刑，並
    諭知易科罰金之折算標準，以資懲儆。末查被告前未曾受有期徒刑以上刑之宣告
    ，有臺灣臺中地方法院檢察署刑案資料查註紀錄表一份附卷可按，被告坦承犯行
    ，深具悔意，其經此教訓，當知警惕戒慎而無再犯之虞，本院綜核各情，認其所
    受上開宣告之刑，以暫不執行為適當，爰併予宣告緩刑二年，以啟自新。
四、至於公訴意旨認被告甲○○前開除基於誣告犯意外，亦基於使公務員登載不實之
    犯意，於前開時地向臺中市警察局第一分局大誠派出所，未指定犯人而虛偽申告
    前開重型機車遭竊，同時使該管公務員即大誠派出所員警陳基榮將此不實事項，
    登載於職務上所掌管之臺中市警察局車輛失竊證明單，並將證明單第三聯交付予
    被告甲○○，使被告甲○○得以隨時持該證明單前往監理機關辦理失竊註銷，而
    足生損害於警政機關對於受理車輛失竊資料管理之正確性，其所為，係一行為而
    另行觸犯刑法第二百十四條之使公務員登載不實罪嫌，為想像競合犯，應依刑法
    第五十五條前段規定，從一重之使公務員登載不實罪嫌處斷云云。惟按刑法第二
    百十四條所謂使公務員登載不實事項於公文書罪，須一經他人之聲明或申報，公
    務員即有登載之義務，並依其所為之聲明或申報予以登載，而屬不實之事項者，
    始足構成，若其所為聲明或申報，公務員尚須為實質之審查，以判斷其真實與否
    ，始得為一定之記載者，即非本罪所稱之使公務員登載不實。上訴人等以偽造之
    杜賣證書提出法院，不過以此提供為有利於己之證據資料，至其採信與否，尚有
    待於法院之判斷，殊不能將之與「使公務員登載不實」同視（最高法院七十三年
    度台上字第一七一○號判例參照）。又刑法第一百六十九條第一項之誣告罪，係
    同法第二百十四條之偽造文書對向該管公務員告訴、告發、報告、自訴人之特別
    規定，故告訴人縱為不實之告訴，使執行偵查審判職務之公務員於職務上掌管之
    公文書為不實之登載，亦祇能成立誣告罪（最高法院五十六年度台上字第二三九
    四號刑事判決要旨參照）。再查被告於誣告時雖填具車輛協尋電腦輸入單使警察
    機關將此不實之資料輸入電腦，惟警察機關就被告所申告之事實，應依職權調查
    其真偽，其將申告之事項輸入電腦，僅作為其偵查之資料而已，核與使公務員登
    載不實公文書罪之構成要件不符，尚難以該罪相繩（臺灣高等法院七十九年度上
    易字第三九六八號刑事判決要旨參照）。是居上說明，公訴意旨認被告甲○○前
    開所為，係一行為而另行觸犯刑法第二百十四條之使公務員登載不實罪嫌部分，
    原應為無罪之諭知，惟公訴意旨認此部分犯行與前揭論罪科刑犯行部分，有想像
    競合犯關係，屬裁判上一罪，依審判不可分之原則，亦為起訴效力所及，故不另
    為無罪之諭知，附此敘明。
據上論斷，應依刑事訴訟法第四百五十二條、第二百九十九條第一項前段、第二百七
十三條之一第一項、刑法第一百七十一條第一項、第一百七十二條、第四十一條第一
項前段、第七十四條第一款、罰金罰鍰提高標準條例第一條前段、第二條，判決如主
文。
中      華      民      國    九十三    年      五      月      六      日
                                        臺灣臺中地方法院刑事第八庭
                                                  法官  洪  俊  誠
右正本證明與原本無異。
如不服本判決，應於判決送達後十日內向本院提出上訴狀，上訴於臺灣高等法院臺中
分院(須附繕本)。
                                                書記官  蕭  榮  峰
中      華      民      國    九十三    年      五      月      六      日
附錄論罪科刑實體法條文：
刑法第一百七十一條（未指定犯人誣告罪)：
未指定犯人，而向該管公務員誣告犯罪者，處一年以下有期徒刑、拘役或三百元以下
罰金。
（罰金部份業經提高十倍為三千元）
未指定犯人，而偽造、變造犯罪證據，或使用偽造、變造之犯罪證據，致開始刑事訴
訟程序者，亦同。
刑法第一百七十二條：
犯第一百六十八條至第一百七十一條之罪，於所虛偽陳述或所誣告之案件，裁判或懲
戒處分確定前自白者，減輕或免除其刑。
